臺灣臺中地方法院民事判決　94年度重訴字第342號
原　　　告　甲○○
被　　　告　乙○○
　　　　　　丙○○
上列被告因詐欺案件，經原告提起請求損害賠償之附帶民事訴訟
(本院94年度附民字第10號)，經本院刑事庭裁定移送前來，本院
於民國94年10月21日言詞辯論終結，判決如下：
    主      文
被告應連帶給付原告新台幣壹仟貳佰萬元，及自民國94年3月30
日起至清償日止按年息百分之五計算之利息。
訴訟費用由被告連帶負擔。
本判決於原告以新台幣肆佰萬元為被告供擔保後，得假執行。
    事實及理由
一、被告經合法通知，均未於言詞辯論期日到場，核無民事訴訟
    法第386條各款所列情形，爰依原告之聲請，由其一造辯論
    而為判決。
二、按訴狀送達後，原告不得將原訴變更或追加他訴，但擴張或
    減縮應受判決事項之聲明者，不在此限。民事訴訟法第255
    條第1項第3款定有明文。本件原告起訴聲明就利息起算日原
    定為民國91年1月23日，於訴訟中變更為94年3月30日，其僅
    係就利息請求部分為減縮聲明，核符上開規定，應予准許。
三、原告起訴主張：被告乙○○、丙○○ (原名劉泰郎)二人係
    兄弟，渠等於90年間得知原告甲○○欲出賣其所有坐落於台
    中市○○區○○段第56地號土地 (下稱系爭土地)後，即共
    同基於意圖為自己不法所有之犯意聯絡，先由乙○○以偏名
    「劉子郁」之名義，於同年7月間向原告表示其為設在台中
    市○○路○段324號10樓之2之舜發建設股份有限公司 (下稱
    舜發公司)董事長之特別助理，以舜發公司名義向原告提出
    承買系爭土地之要約，再由丙○○自稱為舜發公司之總經理
    ，代表舜發公司與原告洽商簽訂土地買賣契約事宜。嗣於90
    年11月10日簽約之際，乙○○、丙○○即佯稱舜發公司內部
    有問題，改以丙○○個人名義承買系爭土地以建築房屋，並
    要求原告須購買其中二戶房屋。隨即簽訂系爭土地之買賣契
    約，約定買賣價金為新台幣 (下同)30,000,000 元，其中18
    ,000,000 元由丙○○向第七商業銀行貸款 (設定本金最高
    限額抵押30,000,000元，實際抵押貸款則為22,000,000元)
    支付原告，另12,000,000元則約定由原告向丙○○所購買二
    戶房屋之價款抵充，並由丙○○與原告於90年11月10日簽訂
    土地買賣合約書及土地房屋預定買賣契約書，約定移轉系爭
    土地所有權並辦妥銀行貸款支付後，應設定第二順位抵押權
    12,000,000元予原告用以擔保前述預扣房屋款之保障，原告
    即於91年1月22日辦理移轉系爭土地所有權與丙○○指定之
    人劉泰有 (丙○○之堂弟)。惟乙○○、丙○○於原告將系
    爭土地所有權移轉予劉泰有後，僅於同日辦理前開銀行實際
    貸款金額22,000,000元，而將其中之18,000,000元交付原告
    (其餘4,000,000元由丙○○取得，從中獲取利益)後，竟向
    原告謊稱向銀行之建築融資貸款出現問題，無法設定第二順
    位抵押權予原告，然卻以系爭土地向訴外人楊茗莉抵押借款
    3,000,000元，而於91年4月30日，將系爭土地設定第二順位
    抵押權予楊茗莉，嗣並移轉系爭土地所有權與楊茗莉。其後
    被告即一再推稱景氣不佳，無法依約建屋，並避不見面。被
    告共同設局詐騙原告，所為有背於善良風俗，並致原告受有
    財產上之損害12,000,000元，依民法共同侵權行為之規定，
    被告應連帶負損害賠償責任。並聲明：如主文第1項所示；
    原告願供擔保，請准宣告假執行。
四、被告均未於言詞辯論期日到場爭執，亦未提出書狀作何聲明
    或陳述。
五、原告主張其遭被告兄弟二人共同以前述「買空賣空」方式詐
    騙 (被告未出資分文，以原告所有之系爭土地為「買」及「
    賣」之標的，並乘機從中牟取不法利益），而受有財產上損
    害12,000,000元等情，核與證人黃明勳、李芝芸、楊茗莉、
    陳水木、李俊德在被告二人被訴詐欺刑事案件 (起訴案號：
    臺灣臺中地方法院檢察署93年度偵緝字第318號，一審案號
    ：本院94年度易字第31號，二審案號：臺灣高等法院臺中分
    院94年度上易字第1044號，該案乙○○被判處有期徒刑一年
    十月確定，丙○○被判處有期徒刑一年六月確定，下稱詐欺
    刑事案件)偵審中證述情節相符，並有系爭土地之土地登記
    謄本、土地買賣合約書、土地房屋預定買賣契約書、指定土
    地登記名義人之同意書、被告丙○○於90年11月10日所簽發
    二紙面額各為12,000,000元、18,000,000元之本票等件附在
    詐欺刑事案件卷內可資佐證 (本院業調卷核實)。原告之主
    張，自堪信為真實。
六、按因故意或過失，不法侵害他人之權利者，負損害賠償責任
    ；故意以背於善良風俗之方法，加損害於他人者亦同，民法
    第184條第1項定有明文。又數人共同不法侵害他人之權利者
    ，連帶負損害賠償責任，民法第185條第1項亦有明文。本件
    被告二人以「買空賣空」之方式，共同設局詐騙原告，致原
    告受有12,000,000元之財產上損害，自屬故意以背於善良風
    俗之方法加損害於他人，而應連帶負損害賠償責任。從而，
    原告依侵權行為之法律關係，請求被告連帶賠償損害，即無
    不合，應予准許。又給付有確定期限者，債務人自期限屆滿
    時起，負遲延責任。給付無確定期限者，債務人於債權人得
    請求給付時，經其催告而未為給付，自受催告時起，負遲延
    責任。其經債權人起訴而送達訴狀，或依督促程序送達支付
    命令，或為其他相類之行為者，與催告有同一之效力。民法
    第229條第1項、第2項定有明文。又遲延之債務，以支付金
    錢為標的者，債權人得請求依法定利率計算之遲延利息。但
    約定利率較高者，仍從其約定利率。應付利息之債務，其利
    率未經約定，亦無法律可據者，週年利率為百分之五，民法
    第233條第1項、第203條亦有明文。本件原告對被告之損害
    賠償債權，核屬無確定期限之給付，自應經原告之催告而未
    為給付，被告始負遲延責任。是原告請求自附帶民事訴訟起
    訴狀繕本送達被告翌日即94年3月30日起至清償日止，按年
    息百分之五計算之法定遲延利息，核屬有據。綜上所述，原
    告依侵權行為之法律關係，請求被告連帶給付原告12,000,0
    00元，及自94年3月30日起至清償日止，按年息百分之五計
    算之利息，為有理由，應予准許。
七、原告陳明願供擔保，聲請宣告假執行，核無不合，爰酌定相
    當擔保金額准許之。
八、結論：原告之訴為有理由，依民事訴訟法第385條第1項前段
    、第85條第2項、第390條第2項，判決如主文。
中　　華　　民　　國　　94　　年　　11　  月　　4 　　日
                  民事第二庭    審判長法  官  許冰芬
                                      法  官  陳秋月
                                      法  官  蔡建興
以上正本係照原本作成。
如對本判決上訴，須於判決送達後20日內向本院提出上訴狀。
中　　華　　民　　國　　94　　年　　11　  月　　4 　　日
                                      書記官
